臺灣宜蘭地方法院民事裁定             100年度監宣字第23號
聲  請  人  黃正祥
上列聲請人聲請監護宣告事件，本院裁定如下：
    主  文
宣告蔣美玉（女，民國○○年○月○○日生，身分證統一編號：
Ｚ000000000，住宜蘭縣三星鄉○○村○鄰○○路○段八三六號）
為受監護宣告之人。
選定黃正祥（男，民國○○○年○○月○○日生，身分證統一編
號：Ｚ000000000）為受監護宣告之人蔣美玉（女，民國○○年○
月○○日生，身分證統一編號：Ｚ000000000，住宜蘭縣三星鄉○
○村○鄰○○路○段八三六號）之監護人。
指定黃麗惠（女，民國○○○年○月○○日生，身分證統一編號
：Ｚ000000000）為會同開具財產清冊之人。
聲請程序費用新臺幣壹仟元由受監護宣告之人負擔。
    理  由
一、聲請意旨略以：應受監護宣告之人蔣美玉（女，民國○○年
    ○月○○日生，身分證統一編號：Ｚ000000000，住宜蘭縣三
    星鄉○○村○鄰○○路○段八三六號）因中風，現已不能為
    意思表示或受意思表示及不能辨識其意思表示之效果。聲請
    人黃正祥為應受監護宣告之人蔣美玉之次子，爰依民法第十
    四條第一項聲請准予宣告蔣美玉為受監護宣告之人，且為維
    護應受監護宣告之人之各項權益，爰請併予選定聲請人黃正
    祥擔任應受監護宣告之人蔣美玉之監護人，並指定聲請人之
    姊黃麗惠為會同開具財產清冊之人等語。並提出戶籍謄本、
    臺北榮總蘇澳分院診斷證明書及應受監護宣告之人蔣美玉之
    中華民國身心障礙手冊在卷為證。
二、按對於因精神障礙或其他心智缺陷，致不能為意思表示或受
    意思表示，或不能辨識其意思表示之效果者，法院得因本人
    、配偶、四親等內之親屬、最近一年有同居事實之其他親屬
    、檢察官、主管機關或社會福利機構之聲請，為監護之宣告
    。民法第十四條第一項定有明文。
三、本院審驗應受監護宣告之人蔣美玉之心神狀況，並採用臺北
    榮民總醫院蘇澳分院於民國一百年六月二十八日以北蘇醫字
    第一０００００四二三八號函覆，由精神科專科醫師胡力予
    製作之精神鑑定報告書所載：(一)應受監護宣告之人蔣美玉有
    多年高血壓及糖尿病病史，十七年前第一次腦中風後，認知
    功能與日常自我照顧能力尚可，並在其夫照顧下，尚可維持
    基本生活水準，但再經多次腦中風後，自八年前起，腦部功
    能退化且完全臥床，基本照顧能力如進食、沐浴、如廁均仰
    賴他人照料；(二)應受監護宣告之人於一百年六月十七日接受
    鑑定時，意識呈木僵狀態，置有鼻胃管及保護性約束帶，臥
    床且四肢萎縮蜷曲，有不自主無意義扭動狀況，無眼神接觸
    ，喪失注意力、持續力及邏輯思考能力，情緒稍顯焦躁，無
    自發性言語，無客觀跡象顯示其能瞭解施測者之任何意向，
    亦無證據顯示其具備判斷力、定向感、記憶力、計算能力及
    抽象思考力等大腦認知功能；(三)整體評估應受監護宣告之人
    因腦中風造成認知功能障礙，致對日常生活之基本需要完全
    缺乏適當處理能力等情，認應受監護宣告之人蔣美玉現因心
    智缺陷而不能為意思表示或受意思表示及不能辨識其意思表
    示之效果，爰依首揭法條規定，宣告蔣美玉為受監護宣告之
    人。
四、次按，受監護宣告之人應置監護人。法院為監護之宣告時，
    應依職權就配偶、四親等內之親屬、最近一年有同居事實之
    其他親屬、主管機關、社會福利機構或其他適當之人選定一
    人或數人為監護人，並同時指定會同開具財產清冊之人。法
    院選定監護人時，應依受監護宣告之人之最佳利益，優先考
    量受監護宣告之人之意見，審酌一切情狀，並注意下列事項
    ：(一)受監護宣告之人之身心狀態與生活及財產狀況；(二)受監
    護宣告之人與其配偶、子女或其他共同生活之人間之情感狀
    況；(三)監護人之職業、經歷、意見及其與受監護宣告之人之
    利害關係；(四)法人為監護人時，其事業之種類與內容，法人
    及其代表人與受監護宣告之人之利害關係。民法第一千一百
    十條、第一千一百十一條第一項、第一千一百十一條之一分
    別定有明文。
五、查聲請人黃正祥已陳明願任受監護宣告之人之監護人，本院
    亦認聲請人為受監護宣告之人蔣美玉之次子，具監護其母之
    意願與能力，當認其可為受監護宣告之人之利益全力監護，
    故由聲請人黃正祥擔任受監護宣告之人蔣美玉之監護人，應
    合於受監護宣告之人之最佳利益。至黃麗惠則為應受監護宣
    告之人蔣美玉之長女，指定由其擔任會同開具財產清冊之人
    ，本院亦認其能維護受監護宣告之人之最佳利益且利於執行
    會同開具財產清冊之責。秉此，本院基於受監護宣告之人蔣
    美玉之最佳利益，復查無不宜由聲請人黃正祥監護受監護宣
    告之人蔣美玉及由黃麗惠擔任會同開具財產清冊之人之法定
    事由，爰依法併予選定聲請人黃正祥擔任受監護宣告之人蔣
    美玉之監護人，並指定黃麗惠為會同開具財產清冊之人如主
    文。
六、依民事訴訟法第六百零八條第一項，裁定如主文。
中    華    民    國   100    年    7     月    8     日
                  臺灣宜蘭地方法院家事法庭
                      法  官  陳嘉年
以上正本與原本無異。
本裁定監護宣告部分不得抗告；如不服本裁定關於選定監護人及
指定會同開具財產清冊之人等部分，應於裁定送達後10日內向本
院提出抗告狀（應附繕本）。
中    華    民    國   100    年    7     月    8     日
                      書記官  吳慧芳